【裁判字號】    97,交聲,63
【裁判日期】    970613
【裁判案由】    違反道路交通管理處罰條例聲明異議
【裁判全文】
臺灣苗栗地方法院交通事件裁定          97年度交聲字第63號
原處分機關  交通部公路總局新竹區監理所苗栗監理站
異  議  人
即受處分人  松生交通股份有限公司
                    營利事業登.
代  表  人  甲○○
上列異議人因違反道路交通管理處罰條例案件，對於交通部公路
總局新竹區監理所苗栗監理站97年3 月19日所為之竹監苗字第裁
54-HD0000000號處分（原舉發案號：中縣警交相字第HD0000000
號），聲明異議，本院裁定如下：
    主  文
原處分撤銷。
松生交通股份有限公司不罰。
    理  由
一、原處分機關略以：異議人即受處分人松生交通股份有限公司
    所有之車號78-VQ 號營業半拖車，於民國97年1 月6 日07時
    42分許，行經大安鄉臺61線與大安港路口處，在限速80公里
    路段，經感應式線圈測速器測得行車時速為91公里，超過速
    限11公里未滿20公里，因異議人於應到案時間內到案表示不
    服舉發，而依道路交通管理處罰條例第33條第1 項第1 款規
    定，對異議人裁處罰鍰新臺幣（下同）3,500 元處分。
二、異議意旨略以：本公司懷疑該測速器不能精確測速，蓋97年
    度交聲字65號已於97年5月7號對本公司之關係企業金鈺交通
    股份有限公司撤銷原處分之裁定，而該案與本案之測速照相
    機均相同，另警政署已於97年1 月17日宣佈暫時停止以感應
    線圈測速器取締超速，並認為雖然已製單郵寄，仍應本於公
    平原則一併不予裁罰等語。
三、按法院受理有關交通事件，準用刑事訴訟法之規定，道路交
    通管理處罰條例第89條前段定有明文。次按犯罪事實應依證
    據認定之，無證據不得認定犯罪事實，刑事訴訟法第154 條
    第2 項定有明文。至認定犯罪事實所憑之證據，雖不以直接
    證據為限，間接證據亦包括在內，然而無論直接或間接證據
    ，其為訴訟上之證明，須於通常一般之人均不致有所懷疑，
    而得確信其為真實之程度者，始得據為有罪之認定，倘其證
    明尚未達到此一程度，而有合理之懷疑存在時，事實審法院
    復已就其心證上理由予以闡述，敘明其如何無從為有罪之確
    信，因而為無罪之判決，尚不得任意指為違法，最高法院76
    年臺上字第4986號判例意旨足以參照。申言之，上揭法規及
    判例意旨所揭示之無罪推定及證據裁判原則，於法院審理違
    反道路交通管理處罰條例之聲明異議案件時，應予準用。準
    此，法院審理交通違規聲明異議案件，僅於當事人主張及舉
    證範圍內進行調查證據，其經法定程序調查證據之結果，認
    已足以證明違規事實者，始得為違規之認定；若原處分機關
    所為之證明，於通常一般人仍有合理之懷疑存在，尚未達於
    可確信其真實之程度者，在該合理懷疑尚未剔除前，自不能
    為有違規事實存在之認定。
四、經查：
  (一)為確保交易安全、維護大眾安全健康及環境保護，主管機關
    得就供交易、證明、公務檢測、環境保護、公共安全、醫療
    衛生有關之度量衡器，指定為法定度量器，度量衡法第5 條
    有所規定。從而，度量衡器檢定檢查辦法第3 條第1 項第7
    款即規定公務檢測用雷達測速儀及公務檢測用雷射測速儀（
    光達式）為應經檢定之法定度量衡器，同辦法第18條亦規定
    檢定合格在使用中之度量衡器，應接受檢定機關（構）之定
    期或不定期檢查。本件感應線圈測速裝置，雖未經列為法定
    度量器，然衡諸上開法令之意旨，與大眾有關之公務檢測儀
    器，理應經由國家專責機關檢定合格後加以使用，並定期檢
    測，方能昭得公信。由於臺中縣政府警察局交通警察隊就本
    件超速違規所使用感應線圈測速裝置，並無法提出國家檢測
    測試合格之證明文件，故無法證明該測速裝置出廠過後是否
    仍然準確，復參酌感應線圈測速裝置係埋設於道路下方，勢
    必經過多次輾壓，且可能因長期日曬雨淋或土石位移而產生
    測速失準情事，此與雷達測速裝置有定期檢修、檢驗機制顯
    有不同，則在未有定期檢測機制之前，該測速裝置是否準確
    ，並非無疑。
  (二)再者，內政部警政署於97年1 月17日上午舉行記者會說明，
    目前警察機關取締之測速設備有3 種，其中雷達測速器、雷
    射測速器均有檢定規範，警察機關均據以辦理檢定，取得合
    格檢定證書，惟感應式線圈測速設備自65年起開始使用，已
    沿用30多年，因經濟部標準檢驗局尚無檢驗感應式線圈測速
    之設備，致無法檢定，惟採購及使用該項設備，均要求必須
    有生產國製造廠或其他檢驗單位準確性認證之證明文件，以
    確保其準確性；囿於「感應式線圈測速器」無法檢驗，而警
    政署為避免爭議，業於97年1 月17日下午，通報各警察機關
    ，自即時起，暫停感應式線圈測速設備使用於測速照相取締
    工作，須俟經濟部標準檢驗局建立檢定機制後，方可使用；
    另該設備使用於闖紅燈照相取締部分，仍可正常使用等情，
    亦有內政部警政署警政治安全球資訊網所發布之訊息2 份在
    卷足稽，可見行政機關自認感應式測速器存有上述瑕疵，否
    則何須全面停止利用感應線圈測速器舉發。
  (三)原處分機關雖以內政部警政署97年1 月21日所發警署交字第
    0970022428號函說明三之內容為主要回覆並據此推斷該感應
    線圈並無問題，認異議人未提出證據證明其未有超速，本件
    又經原舉發警局查復違規屬實，故應維持原裁決云云。惟上
    開函示係行政機關內部規則，本不能拘束司法機關認定事實
    ，且若一律要求異議人均需提出證據證明其未違規，顯與立
    法者於道路管理處罰條例第89條規定準用刑事訴訟法「有疑
    惟利被告」之意旨有所違背，故該函亦未指出若違規人未提
    出證據者，即一律應認為超速事實明確，而認為仍應由各舉
    發單位、監理站受理違規人之申訴、異議而自行認定有無違
    規事實。原處分機關未查，遽認異議人未附具體事證而予以
    裁罰，應係誤解上開函示及道路交通管理處罰條例之立法意
    旨所致，附此敘明。
  (四)綜上事證，本件測速儀器既有上述準確性之疑義，而舉發機
    關又未能舉證明其測速之正確性，其舉發受處分人之違規事
    實尚乏充足證據。依首揭判例意旨，原處分機關所為之證明
    ，於通常一般人仍有合理之懷疑存在，尚未達於可確信其真
    實之程度，在該合理懷疑尚未剔除前，自不能為有違規事實
    存在之認定應對受處分人為有利之認定，是原處分機關遽對
    受處分人為前開裁決，即難認為允當，受處分人之異議為有
    理由，應由本院將原處分撤銷，改諭知異議人不罰，以資適
    法。
五、據上論斷，應依道路交通管理處罰條例第87條第2 項、道路
    交通案件處理辦法第20條前段，裁定如主文。
中    華    民    國    97    年    6     月    13    日
                      交通法庭  法  官  林卉聆
以上正本證明與原本無異。
如不服本裁定應於送達後5 日內向本院提出抗告狀。
                                書記官  楊慧萍
中    華    民    國    97    年    6     月    13    日


司法院資訊處製作；財團法人民間司法改革基金會備份。
